臺灣高雄地方法院刑事判決　　　　　　100年度審訴字第470號
公　訴　人　臺灣高雄地方法院檢察署檢察官
被　　　告　李振華
上列被告因毒品危害防制條例案件，經檢察官提起公訴（100 年
度毒偵字第360 號），被告於準備程序進行中就被訴事實為有罪
之陳述，經本院告知簡式審判程序之旨，並聽取被告與公訴人之
意見後，裁定依簡式審判程序審理，判決如下：
    主  文
李振華施用第一級毒品，累犯，處有期徒刑玖月，扣案之第一級
毒品海洛因壹包（含包裝袋，驗後淨重零點零捌肆公克）沒收銷
燬之。
    事  實
一、李振華前於民國92年間，因施用毒品案件，經本院裁定送觀
    察、勒戒，認有繼續施用傾向，再裁定令入戒治處所施以強
    制戒治後，於93年2 月2 日執行完畢釋放，並經臺灣高雄地
    方法院檢察署檢察官以94年度戒毒偵字第236 號為不起訴處
    分確定；又於95年間，再因施用毒品案件，經本院以95年度
    訴字第1969號判決判處有期徒刑10月確定，嗣經裁定減刑為
    有期徒刑5 月，並於96年9 月10日縮刑期滿執行完畢；復於
    97年間，又因施用毒品案件，經本院以97年度審訴字第4556
    號判決判處有期徒刑8 月確定，於98年10月15日縮刑期滿執
    行完畢。詎李振華猶不知悔改及戒除毒癮，復基於施用第一
    級毒品之犯意，於99年11月4 日上午8 時許，在高雄市三民
    區○○○路與中都街口附近公園廁所內，以針筒注射方式施
    用第1 級毒品海洛因1 次。嗣於99年11月4 日下午4 時20分
    許，為警在高雄市○○區○○路與義華路口處攔查，當場自
    其身上扣得上開施用所剩之海洛因1 包（驗後淨重0.084 公
    克），經其同意採取尿液檢驗，發現呈可待因、嗎啡陽性反
    應，始悉上情。
二、案經高雄市政府警察局三民第二分局移送臺灣高雄地方法院
    檢察署檢察官偵查起訴。
    理  由
一、本件被告李振華所犯係死刑、無期徒刑、最輕本刑為3 年以
    上有期徒刑以外之罪，其於準備程序進行中，就被訴事實為
    有罪之陳述，經受命法官告知簡式審判程序之旨，並聽取當
    事人之意見後，本院合議庭認無不得或不宜改依簡式審判程
    序進行之情形，爰依刑事訴訟法第273 條之1 第1 項規定，
    裁定本件由受命法官獨任進行簡式審判程序。又本件卷內之
    證據資料，依同法第273 條之2 規定，不受同法第159 條第
    1 項關於傳聞法則規定之限制，依法均有證據能力，合先敘
    明。
二、上揭事實，業據被告於本院審理中坦承不諱，並有高雄市政
    府警察局三民第二分局搜索扣押筆錄（警卷第7 頁）、高雄
    市政府警察局三民第二分局覺民派出所扣押物品目錄表（警
    卷第8 頁）、高雄市政府警察局三民第二分局偵辦毒品案件
    嫌疑人尿液採證代碼對照表（尿液編號：H-451 ）（警卷第
    11頁）、高雄市立凱旋醫院99年12月27日濫用藥物尿液檢驗
    報告（檢體編號：H-451-1 ）（偵卷第9 頁）等證據在卷可
    稽。而扣案毒品1 包（驗後淨重0.084 公克），經送驗後，
    結果確實含有第一級毒品海洛因之成分，此亦有卷附高雄市
    立凱旋醫院濫用藥物成品檢驗鑑定書1 紙（院卷第17頁）可
    按，足認被告前開任意性之自白與事實相符，得作為被告有
    罪之證據。又被告曾受如事實欄所載之觀察、勒戒及強制戒
    治處分執行完畢後5 年內，再犯施用毒品罪而經依法追訴處
    罰完畢等事實，亦有卷附本院院內索引卡紀錄表、臺灣高等
    法院被告前案紀錄表各1 份在卷可按。按毒品危害防制條例
    第20條、第23條於93年1 月9 日修正施行後，將施用毒品之
    刑事處遇程序，區分為「初犯」及「五年內再犯」、「五年
    後再犯」3 種，其立法理由謂：「初犯」經觀察、勒戒或強
    制戒治執行完畢釋放後，「五年內再犯」者，因其再犯率甚
    高，原實施之觀察、勒戒及強制戒治既已無法收其實效，爰
    依法追訴或裁定交付審理。至於經觀察、勒戒或強制戒治執
    行完畢釋放後，「五年後再犯」者，前所實施之觀察、勒戒
    或強制戒治已足以遮斷其施用毒品之毒癮，為期自新及協助
    其斷除毒癮，仍適用「初犯」規定，先經觀察、勒戒或強制
    戒治之程序。從而依修正後之規定，僅限於「初犯」及「五
    年後再犯」二種情形，始應先經觀察、勒戒或強制戒治程序
    。倘被告於5 年內已再犯，經依法追訴處罰，縱其第3 次再
    度施用毒品之時間，在初犯經觀察、勒戒或強制戒治執行完
    畢釋放5 年以後，已不合於「五年後再犯」之規定，且因已
    於「五年內再犯」，顯見其再犯率甚高，原實施觀察、勒戒
    或強制戒治，已無法收其實效，即應依該條例第10條處罰（
    最高法院95年第7 次刑事庭會議決議參照）。從而，被告於
    前開初犯觀察、勒戒及強制戒治處分執行完畢釋放後「五年
    內再犯」施用毒品罪，並經依法追訴處罰執行完畢，而本件
    被告再度施用毒品犯行，已不合於「五年後再犯」之規定，
    揆諸前揭說明即應依毒品危害防制條例第10條加以處罰。職
    是，本件事證明確，被告犯行洵堪認定，應依法論科。
三、核被告所為，係犯毒品危害防制條例第10條第1 項之施用第
    一級毒品罪。被告為施用而持有第一級毒品之低度行為，為
    施用第一級毒品之高度行為所吸收，不另論罪。又被告有如
    事實欄所記載論罪科刑執行完畢之紀錄，有上開被告前案紀
    錄表附卷可考，其於有期徒刑執行完畢後，5 年內故意再犯
    本件有期徒刑以上之罪，為累犯，應依刑法第47條第1 項規
    定，加重其刑。爰審酌被告前因施用毒品案件，迭經觀察、
    勒戒、強制戒治及法院科刑判決後，竟再為本件犯行，足見
    其惡習已深，且戒絕毒癮之意志不堅，未能體悟施用毒品對
    自己、家人造成之傷害及社會之負擔，自屬可議；參以被告
    犯後坦承犯行，且施用毒品本質上係屬戕害自身健康之行為
    ，尚未直接危害他人，反社會性程度應屬較低，及其施用毒
    品之前科紀錄、智識程度為高中畢業，從工，每月收入約新
    臺幣7 、8 萬元等一切情狀，量處如主文所示之刑，以資懲
    儆。至扣案第一級毒品海洛因1 包（驗後淨重0.084 公克）
    ，業經鑑驗係屬第一級毒品海洛因無訛，已如前述，而包裝
    袋與其上殘留之毒品，均已難以分析剝離，俱應依毒品危害
    防制條例第18條第1 項前段規定，不問屬於犯人與否，併宣
    告沒收銷燬之，至於送鑑耗損之海洛因粉末，既已滅失，自
    無庸再予宣告沒收銷燬之必要，附此敘明。
據上論斷，應依刑事訴訟法第273 條之1 第1 項、第284 條之1
、第299 條第1 項前段，毒品危害防制條例第10條第1 項、第18
條第1項，刑法第11條、第47條第1 項，判決如主文。
本案經檢察官王清海到庭執行職務。
中    華    民    國    100    年    4    月    7     日
                  刑事第十庭    法  官  林裕凱
以上正本證明與原本無異。
如不服本判決應於收受判決後10日內向本院提出上訴書狀，並應
敘述具體理由。其未敘述上訴理由者，應於上訴期間屆滿後20日
內向本院補提理由書(均須按他造當事人之人數附繕本)「切勿逕
送上級法院」。
中    華    民    國    100    年    4    月    7     日
                                書記官  黃振祐
附錄所犯法條
毒品危害防制條例第10條
施用第一級毒品者，處 6 月以上 5 年以下有期徒刑。
施用第二級毒品者，處 3 年以下有期徒刑。